臺灣板橋地方法院交通事件裁定　　　　　　　　九十三年度交聲字第一五六號
　　原處分機關　臺北市交通事件裁決所
　　異　議　人
　　即受處分人　甲○○
右列異議人即受處分人因違反道路交通管理處罰條例案件，對於臺北市交通事件裁決
所於九十二年一月十四日，以北市裁三字第裁二二－ＡＢＵ二三二二三五號裁決書所
為之裁決處分（原舉發案號：臺北市政府警察局九十年十二月二十八日北市警交大字
第ＡＢＵ二三二二三五號）不服，聲明異議，本院裁定如左：
    主  文
異議駁回。
    理  由
一、異議意旨略以：異議人即受處分人甲○○於民國九十年十二月二十八日零時四十
    六分許，騎乘車號ＥＤＬ－０三一號輕型機車，沿臺北市○○○○○道往三重市
    方向行駛時，因「酒精濃度超過規定標準（經酒測器測得酒精濃度達每公升零點
    三八毫克）」之違規事實，經警掣單舉發。然而，異議人日前到監理所換發新駕
    照時，方知於二、三年前曾經警員以酒測拒簽及酒駕違規為由開立罰單，惟異議
    人於舉發當時才剛做完內臟摘除之大手術，平日飲食皆有限制，一丁點含刺激性
    的食物都不能碰，更遑論喝酒！舉發當時異議人經測得呼氣含酒精濃度達每公升
    零點二三毫克，但當時有很多人排隊接受酒測，在異議人之前已有很多醉客使用
    過該部檢測器，異議人要求更換嘴測及檢測機具，再做測試，卻遭警員拒絕，同
    時已開好紅單並啟動小型錄音機採證，異議人便打電話請異議人的兒子到現場處
    理，只見警員與異議人的兒子談幾句話，便要求異議人離去，事隔兩年才知被誤
    裁酒駕存檔，然異議人絕無酒駕乙事，爰聲明異議，請求撤銷原裁決處分。
二、按汽車駕駛人飲用酒類或其他類似物後其吐氣所含酒精濃度超過每公升０、二五
    毫克或血液中酒精濃度超過百分之０‧０五以上者，不得駕車；又汽車駕駛人，
    駕駛汽車經測試檢定酒精濃度超過規定標準者，處新臺幣（下同）一萬五千元以
    上六萬元以下罰鍰，並當場移置保管其車輛及吊扣其駕駛執照一年，道路交通安
    全規則第一百十四條第二款、道路交通管理處罰條例第三十五條第一項第一款分
    別定有明文。再按，對於違反道路交通管理處罰條例之行為，當場舉發者，應填
    記駕駛人或行為人姓名、性別、出生年月日、地址、身分證統一號碼及車主姓名
    、地址、車牌號碼、車輛種類。被查獲之駕駛人或行為人為受處分人時，應將該
    通知單填記後交付該行為人簽名或蓋章收受之；拒絕簽章者，並記名其事由，視
    為已收受，亦有違反道路交通管理事件統一裁罰標準及處理細則第十一條第一項
    第一款可據。
三、經查，本件異議人甲○○於九十年十二月二十八日凌晨零時四十六分許，騎乘車
    號ＥＤＬ－０三一號輕型機車，沿臺北縣三重市○○○○○道往三重市方向行駛
    時，因酒精濃度超過規定標準（經酒測器測得酒精濃度達每公升零點三八毫克）
    ，經警當場掣單舉發，有臺北市政府警察局九十年十二月二十八日北市警交大字
    第ＡＢＵ－二三二二三五號舉發反道路交通管理事件通知單影本一紙附卷為憑。
    異議人雖具狀並到庭辯稱：當時接受酒測的人很多，我們都是接續接受測試，我
    一直要求重新檢測，但警員不願意，我堅持我沒有喝酒云云。惟證人即臺北市政
    府警察局大同分局舉發警員乙○○到庭具結證稱：我們使用酒測器，開機以後就
    會自動歸零，然後再請被舉發人受測，使用ＬＥＤ小螢幕顯示數值；歸零以後，
    機器會自動顯示請吹氣，我們再請駕駛人吹氣。前一個人檢測後會更換吹嘴，當
    場丟棄，列印數據後，必須操作按鈕，機器才會重新歸零，如果沒有歸零，就無
    法測試下一個受測者，前一個測完輪到下個人須等待一分鐘等語（見本院九十三
    年三月三十日訊問筆錄）。徵諸證人與異議人並不相識，為異議人及證人自承無
    訛，則證人自無構陷之理，且據證人乙○○所述測驗吐氣酒精濃度經過情形，可
    知施行酒測前，酒測器會先歸零，並更換吹嘴後，始讓下一位受測者接受測試，
    是異議人之酒測值，應無受前一位受測人殘留氣體影響之可能。末按交通警員掣
    單舉發違反道路交通管理處罰條例所列之違規事實，本質上為行政處分，係公務
    員基於職務上權力，依法就特定之具體事件所為具有公法上效果之單方行政行為
    ，基於公務員為公法上行為具有公信力之原則，該行政處分當可被推定為真正，
    其據以依法處分之事實認定亦為真正無誤，此與民事訴訟法第三百五十五條第二
    項規定：「文書依其程式及意旨得認作公文書者，推定其為真正」之情形相同。
    本此公信原則，乃立法者賦予行政機關制定違反道路交通管理事件統一裁罰基準
    及處理細則，使勤務警員得當機處分（如處理細則第十一條）以達其維護交通秩
    序、安全之行政目的。反之，若謂公務員一切行政行為均需預留證據以證其實，
    則國家行政勢必窒礙難行。據此，刑事訴訟法就犯罪證據有關之規定中與屬行政
    秩序罰之交通違規裁罰本質不合之部分，自不在準用之列。更何況異議人亦未能
    就執勤警員之舉發有誤再提出相關證據以供調查，本院經查亦無任何證據足資證
    明員警有捏造事實違法取締之情事，則執勤警員本其維護交通秩序、安全職責所
    為之舉發，自應受到合法、正確之推定。綜上所述，異議人所辯不足採信。又異
    議人有前開違規事實遭警攔停而製單舉發，惟異議人拒絕簽名，嗣經原舉發機關
    以異議人拒絕簽名記明於北市警交大字第ＡＢＵ二三二二三五號通知單上，依前
    開法條說明受處分人拒絕簽章者視為已收受，是原處分機關以北市裁三字第裁二
    二－ＡＢＵ二三二二三五號裁決書據以裁處罰鍰二萬二千五百元，吊扣駕駛執照
    十二個月之裁量亦甚妥適。異議人另稱其剛做完內臟摘除之大手術，平日飲食皆
    有限制，一丁點含刺激性的食物都不能碰，更遑論喝酒云云，核與本件裁罰並無
    必然關係，不影響本件違規事實之認定。從而本件異議為無理由，應予駁回。
四、依道路交通案件處理辦法第十九條，裁定如主文。
中      華      民      國      九十三      年    三    月    三十一    日
                                        臺灣板橋地方法院交通法庭
                                            法  官  侯  志  融
右正本證明與原本無異。
如不服本裁定應於送達後五日內向本院提出抗告狀。
                                            書記官  吳  進  安
中      華      民      國    九十三    年      三      月    三十一    日
